【裁判字號】    97,上重更(六),43
【裁判日期】    971030
【裁判案由】    毒品危害防制條例
【裁判全文】
臺灣高等法院臺中分院刑事判決    97年度上重更(六)字第43號
上  訴  人
即  被  告  丙○○
                      樓
選任辯護人  張淑琪律師
上  訴  人
即  被  告  甲○○
                      號2樓
選任辯護人  謝文田律師
上列上訴人等因違反毒品危害防制條例案件，不服臺灣臺中地方
法院九十一年度重訴字第六四○號中華民國九十一年十二月九日
第一審判決（起訴案號：臺灣臺中地方法院檢察署九十一年度偵
字第一四三○號），提起上訴，經判決後，由最高法院第六次發
回，本院更為判決如下：
    主  文
原判決關於丙○○、甲○○部分撤銷。
丙○○販賣第一級毒品，處無期徒刑，褫奪公權終身。扣案之第
一級毒品海洛因磚貳塊、海洛因粉末陸包（合計淨重七三一．六
九公克，包裝重一三．九八公克）、第二級毒品甲基安非他命陸
包（合計淨重四八七四．三二公克，包裝重一二八．八五公克）
均沒收銷燬之；販賣毒品所得財物新台幣佰萬元沒收，如全部
或一部不能沒收時，以其財產抵償之；扣案之00000000
00號行動電話壹支均沒收。
甲○○販賣第一級毒品，累犯，處有期徒刑拾伍年，褫奪公權捌
年。扣案之第一級毒品海洛因磚塊貳塊、海洛因粉末陸包（合計
淨重七三一．六九公克，包裝重一三．九八公克）、第二級毒品
甲基安非他命陸包（合計淨重四八七四．三二公克，包裝重一二
八．八五公克）均沒收銷燬之，扣案之0000000000號
行動電話壹支、電子磅秤壹台、分裝夾鏈袋壹大袋，均沒收。
    事  實
一、甲○○（綽號「阿發」）曾於民國（下同）八十二年間，因
    犯施用毒品罪，經臺灣高等法院判處有期徒刑三年四月確定
    ，並於八十三年三月八日入監服刑，於八十四年七月五日縮
    短刑期假釋出監並交付保護管束，後至八十六年六月五日假
    釋期滿，其假釋未被撤銷而視為執行完畢。猶不知悔改，甲○○明知海洛因、甲基安非他命分屬毒品危害防制條例第二
    條第二項第一、二款所規定之第一、二級毒品，不得持有、
    販賣。竟基於販入第一級毒品海洛因、第二級毒品甲基安非
    他命後伺機出售以營利之犯意，於九十一年一月四日，在台
    北市○○○路附近某處公園，向綽號「同學」、「董仔」或
    「老大」之丙○○表示欲向丙○○購買海洛因磚二塊及甲基
    安非他命五公斤，旋並與亦明知海洛因、甲基安非他命分屬
    毒品危害防制條例第二條第二項第一、二款所規定之第一、
    二級毒品，不得持有、販賣而具有販賣海洛因、甲基安非他
    命以營利之犯意之丙○○談妥交易價格為海洛因磚每塊新台
    幣（下同）六十三萬元（二塊價格合計一百二十六萬元），
    甲基安非他命每公斤三十五萬元（五公斤甲基安非他命之價
    格合計一百七十五萬元），但丙○○同意少收一萬元，而達
    成甲○○以三百萬元向丙○○同時販入海洛因磚二塊、甲基
    安非他命五公斤之合意。嗣丙○○遂以其所有之00000
    00000號行動電話，撥打甲○○所有之0000000
    000號行動電話，二人相約於九十一年一月六日晚上十時
    許，在臺北市○○○路靠近朱崙街口之怡和餐廳會面，甲○○並偕同並無共同販賣毒品犯意聯絡之丁○○前往，丙○○
    於怡和餐廳內向甲○○表示已有其要購買之毒品，要準備好
    現金，並約好翌日即九十一年一月七日上午九時許，在臺北
    市○○○路、遼寧街口之中興大學（現已改為台北大學）門
    口附近交付。同年一月七日上午，甲○○委請並無共同販賣
    毒品犯意聯絡之丁○○駕駛車號Ｔ８－８５８９號自用小客
    車，搭載甲○○及其所攜帶之三百萬元前往上開約定地點，
    於同日上午九時十四分十二秒、以其使用之0000000
    000號行動電話，撥打丙○○之0000000000號
    ，告知其已依約抵達約定處所，丙○○隨即攜帶以紙袋包覆
    之海洛因磚二塊及安非他命六包至該處交給甲○○，甲○○
    亦將三百萬元價款交付丙○○，而同時完成上開海洛因及甲
    基安非他命之交易。
三、甲○○在販入上開毒品之後，即搭乘丁○○所駕駛之上開自
    用小客車，返回桃園縣桃園市○○路一六○號五樓丁○○住
    處，後並於同日下午攜來其所購買預備供分裝毒品販賣之用
    之夾鏈袋一大袋，連同其所有亦預備供販賣毒品使用之電子
    磅秤一台，以及前述販入之毒品海洛因與甲基安非他命，向
    丁○○表示欲暫寄放在丁○○之住處內，丁○○（此部分犯
    行業經確刑確定）明知甲○○寄放之物品有海洛因及甲基安
    非他命，海洛因及甲基安非他命且係政府明令公告之禁藥，
    仍基於寄藏之意思予以允諾，將前開海洛因及安非他命藏放
    於其在桃園縣桃園市○○路一六○號五樓之住處內。其間，
    甲○○並曾多次前往丁○○位於桃園市○○路之上址，自上
    開二塊海洛因磚上，刮取部分海洛因以葡萄糖粉末混合後加
    以分裝成六包。嗣因法務部調查局中部地區機動工作組（以
    下簡稱為中機組）自九十年四月間起已經佈線追查，迄九十
    一年一月七日探悉丙○○已將毒品交給甲○○，乃向臺灣臺
    中地方法院聲請核發搜索票，於九十一年一月九日十五時三
    十分許，在桃園縣桃園市○○路一六○號五樓丁○○住處查
    獲甲○○及丁○○，並扣得該海洛因磚二塊、海洛因粉末六
    包（合計淨重七三一．六九公克，包裝重一三．九八公克，
    又包裝上均沾留有海洛因而無法析離）、甲基安非他命六包
    （合計淨重四八七四．三二公克，包裝重一二八．八五公克
    ，又包裝上均沾留有甲基安非他命而無法析離），及甲○○
    所有預備供出售海洛因及甲基安非他命所用之電子磅秤一台
    、分裝夾鏈袋一大袋，以及甲○○所有供聯絡販入毒品使用
    之0000000000號行動電話一支。繼因甲○○供述
    上開毒品係丙○○販售，中機組調查員乃報由檢察官指揮逕
    行搜索扣押及逕行拘提，而於同日二十一時許，在臺北市○○街一○一巷十六號四樓丙○○住處拘提丙○○到案，並查
    扣丙○○所有隨身攜帶並供聯絡販賣毒品使用之00000
    00000號行動電話一支。
四、案經法務部調查局中部地區機動工作組報請臺灣臺中地方法
    院檢察署檢察官偵查起訴。
    理  由
一、證據能力之認定：
(一) 本案係經查獲機關中機組調查員持臺灣臺中地方法院核發
     之搜索票，於九十一年一月九日十五時三十分許，在桃園
     縣桃園市○○路一六○號五樓丁○○住處查獲扣案之海洛
     因、甲基安非他命、被告甲○○所有之00000000
     00號行動電話一支、電子磅秤一台、分裝夾鏈袋一大袋
     ，後因據被告甲○○供述上開毒品係被告丙○○販售，中
     機組調查員乃報由檢察官依據刑事訴訟法第八十八條之一
     、一百三十一條第一項之規定，指揮逕行拘提及逕行搜索
     扣押，而於同日二十一時許在臺北市○○街一○一巷十六
     號四樓丙○○住處拘提被告丙○○到案，並查扣被告丙○○所有隨身攜帶使用之0000000000號行動電話
     一支；上開各情有搜索票、搜索扣押筆錄、扣押物品目錄
     、中機組執行逕行搜索、逕行拘提犯罪嫌疑人報告書、檢
     察官簽發之拘票在卷可稽（見警聲搜卷及偵卷）。上開扣
     押物均屬合法搜索扣押之證物，均得採為證據。
(二)按刑事訴訟法新制採改良式當事人進行主義，並於證據章內
    ，引進英美傳聞法則，充實交互詰問等相關規定，且於該法
    施行法第七條之三規定新、舊法過渡之適用準據，施行迄今
    已經多年，其間，關於在舊法施行之時，依當時法定程序所
    取得之共同正犯與一般證人之供述證據，如何判斷其證據能
    力，迭據司法院釋字第五八二號及第五九二號解釋釋明；警
    詢或調查時之證人，依刑事訴訟法第一百九十六條之一第二
    項，無命具結之明文準用規定；偵查中之證人，如與被告具
    有共犯、藏匿犯人、湮滅證據、偽證、贓物等關係者，修正
    前刑事訴訟法第一百八十六條第三款規定不得命其具結；上
    揭施行法第七條之三但書規定，仍應與刑事訴訟法有關規定
    相配合適用，亦即被告以外之人，無論係一般之證人，或與
    被告具有上揭共犯等關係之人，除經被告或其辯護人明示捨
    棄反對詰問權，及有新制刑事訴訟法第一百五十九條之三所
    定無從再行調查之情形外，既在刑事訴訟法新制施行之後，
    法院自應傳喚其到庭供證，進行交互詰問，由兩造當事人對
    於該證人在舊制時期已經完成之審判外陳述，關於信用性、
    必要性與適當性之要件，予以究詰、彈劾、檢驗而表示意見
    ，屬於證據調查之方式及範疇。其若未採此作為，乃有刑事
    訴訟法第一百五十五條第二項所定「無證據能力、未經合法
    調查之證據，不得作為判斷之依據」之適用，非謂在舊制施
    行中，已經依當時法定程序所合法取得之審判外陳述，當然
    毫無證據能力，斯亦上揭施行法修正理由所稱「舊程序用舊
    法，新程序始用新法」之真意，迄今迭經本院著有諸多判決
    闡述綦詳，業無爭議（最高法院九十七年度台非字第四五九
    號判決參照）。換言之，刑事訴訟法新制施行之前之警詢筆
    錄因無命具結之依據，偵、審筆錄具有上揭特殊身分關係者
    ，依當時法律規定，不得命其具結而未具結，而 (一)在審
    判中已行交互詰問，而有「被告以外之人於檢察事務官、司
    法警察官或司法警察調查中所為之陳述，與審判中不符時，
    其先前之陳述具有較可信之特別情況，且為證明犯罪事實存
    否所必要者，該等檢事官、警詢之陳述得為證據（第一百五
    十九條之二）」；(二)在「被告以外之人於審判中有下列情
    形之一，其於檢察事務官、司法警察官或司法警察調查中所
    為之陳述，經證明具有可信之特別情況，且為證明犯罪事實
    之存否所必要者，得為證據‧‧‧三滯留國外或所在不明而
    無法傳喚或傳喚不到者（第一百五十九條之三第三款）」；
    或(三)「被告以外之人於偵查中向檢察官所為之陳述，除顯
    有不可信之情況者外，得為證據（第一五九條之一第二項）
    」之情形，於警詢或偵查中之陳述即有證據能力。經核本案
    共同被告甲○○業於本院更一、三審時使立於證人之地位接
    受被告丙○○及選任辯護人之詰問，並證稱扣案之毒品係綽
    號「阿南」之男子交付，「阿南」並非被告丙○○等語，亦
    即本案被告甲○○於中機組應訊時所為不利於被告丙○○之
    陳述，與其嗣後於本院更三審審理時所為之證述內容不符，
    惟依據後述理由，本院認其於中機組應訊時所為之陳述，具
    有較可信之特別情況，且為證明被告丙○○犯罪事實存否所
    必要，依上揭說明，自得採為證據，具有證據能力。另證人
    丁○○迭經本院歷次前審傳喚甚至拘提均未到庭，而其目前
    仍因本案犯行業經判刑確定，但未到案執行而被通緝中，此
    有證人丁○○之前案紀錄表可稽，則證人丁○○顯有於審判
    中因所在不明而無法傳喚之情事；其於中機組詢問時所為之
    陳述，依據後述理由既堪認有可信之特別情況，且為證明被
    告丙○○、甲○○二人犯罪事實之存否所必要，依上揭說明
    ，自亦具有證據能力。再者，本案共同被告甲○○、丁○○
    於檢察官偵查中所為不利於被告丙○○之陳述，並無「顯有
    不可信之情況」，亦如後述，依上揭說明，亦得採為證據，
    具有證據能力。另外，本案被告甲○○在中機組應訊時，已
    表明同意接受夜間訊問，而依上開筆錄記載之應訊起迄時間
    為三小時二十分鐘，依其筆錄所記載之訊問、應答內容亦非
    繁複（見一四三○號偵卷第十二至十七頁），被告甲○○除
    在先前未曾辯稱上開訊問有疲勞訊問之情形外，其經本院前
    審訊問對己先前歷次供述之意見時，被告甲○○尚曾供承：
    「各次的供述都沒有被刑求逼供，都是出於自由意志」等語
    （見本院更四審卷第九○頁）；是被告甲○○上揭自白亦具
    有證據能力。至於甲○○、丁○○於警詢即中機組之陳述與
    審判中所為陳述不符，本院審酌甲○○、丁○○於警詢之陳
    述距案發日較近 (查獲當日後即刻詢問，而於本院詢問時距
    案發已達二年以上），當時記憶自較深刻，可立即反應所知
    ，不致因時隔日久而遺忘案情，又無來自被告同庭在場之壓
    力而出於虛偽不實之指證，或事後串謀而故為迴護被告之機
    會，上開筆錄對於犯罪之構成要件、犯罪態樣、加重減輕事
    由或起訴合法要件等事實或情況，均翔實記載完整，則其於
    警詢中所為之證述，客觀上應具有較可信之特別情況，且亦
    為證明犯罪事實存否所必要，依上揭規定，其等於警詢之證
    言自有證據能力。
二、訊據上訴人即被告丙○○（下稱被告丙○○）對於中機組調
    查員於九十一年一月九日二十一時許，在其位於臺北市○○
    街一○一巷十六號四樓之住處，拘提其到案並查扣其所有並
    隨身攜帶之0000000000號行動電話一支等情；上
    訴人即被告甲○○（下稱被告甲○○）對於中機組調查員於
    九十一年一月九日十五時三十分許，在桃園縣桃園市○○路
    一六○號五樓丁○○住處查扣上開海洛因、甲基安非他命、
    電子磅秤一台、分裝夾鏈袋一大袋、及其所有之00000
    00000號行動電話一支等物；均坦白承認。惟被告丙○○、甲○○均矢口否認其等各有上開販賣第一級毒品海洛因
    及第二級毒品甲基安非他命之犯行，並分別為下列之辯解：
(一)被告丙○○辯稱：九十一年一月六日晚上十點，伊和甲○○
    、丁○○在怡和餐廳見面，因他們二人共同積欠伊債務，所
    以伊叫他們二人一起來，是談債務的問題，不是談販賣毒品
    的事情，當時他們二人表示現在很困難，要伊寬限幾天，伊
    告訴他們二人說第二天就要給伊一個交代，然後就走了，一
    月七日上午，伊有去台北市○○○路、遼寧街口，但是並沒
    有交付任何毒品給甲○○，當天是甲○○打電話給伊，因伊
    當時在睡覺，且該路口不能停車，而伊需要盥洗，所以叫甲○○多繞兩圈，伊下去時，丁○○在車上，甲○○在那裡等
    ，伊問甲○○錢帶來了沒，他說沒有，伊說那就不用再談了
    ，然後伊就回家了，扣案之毒品與伊並無任何關連等語。被
    告丙○○之選任辯護人另以：甲○○雖曾供以三百萬元之代
    價向被告丙○○購得扣案毒品，但「依監聽譯文九十四年一
    月四日係甲○○主動打給被告丙○○」、且其就「九十一年
    一月四日是誰主動提及毒品交易」、「交易價格多少」、「
    電話中談還是見面談」、「有無將三百萬元交付給被告丙○○」、「持有毒品之原因係出賣、寄賣、或單純寄託」等事
    項之歷次供述前後不一，且就其於九十一年一月六日與丁○○一同前往怡和餐廳之後，有無就毒品最後數量、價錢及交
    貨時間、地點等事項，與被告丙○○做確認乙事，甲○○之
    供述亦與丁○○供稱「他們二人約隔天早上九點多在民生東
    路與遼寧街口，另外有聊了一些小細節的問題及大陸有什麼
    生意好做，就各自離開了」等語南轅北轍，甲○○不利於被
    告丙○○之供述有重大瑕疵可指，復與卷證資料全然不符，
    顯有疑竇，再參酌本案監聽譯文對話內容，與毒品交易毫無
    關連，並無甲○○與被告丙○○約定毒品交易之對話，實無
    從認定被告丙○○有販賣第一、二級毒品之罪行等詞，為被
    告丙○○辯護。
(二)被告甲○○則辯稱：伊沒有向丙○○購買扣案之毒品海洛因
    及安非他命，九十一年一月六日、一月七日，伊和丙○○在
    怡和餐廳、台北市○○○路、遼寧街口見面，均是為了談論
    債務之問題，伊和丙○○分手後，因毒癮犯了，就打電話給
    「阿南」，問「阿南」是否有海洛因，「阿南」要伊在那裡
    等，約過了十分鐘的時間，「阿南」過來，拿了一小包的海
    洛因讓伊吸用，還拿了一大包的東西說要寄放在伊那裡，伊
    才拿到丁○○之住處藏放，被查獲之毒品是「阿南」所交付
    寄放之物，但伊並沒有打開看過，其後被調查員查獲，伊因
    想到有欠丙○○錢，且丙○○曾經叫很多人到伊住處說的很
    難聽，伊母親會害怕，要伊與丙○○好好處理，因此伊才會
    說那些毒品是丙○○的，但此部分並非真實，伊並無販賣第
    一、二級毒品之犯行等語。被告甲○○之選任辯護人則以：
    行為人是否具有販賣毒品意圖之主觀意念，須有相當之客觀
    事實以表明其意念之遂行性及確實性，始得推知，本案被告
    甲○○縱使有於九十一年一月九日被查扣毒品，但依據被告
    甲○○於偵訊之供述，同被查扣之磅秤係其於九十年二月左
    右購得，此與毒品取得時間相距久遠，殊難以同在一處所被
    查獲之事實，即得推論其在一年前所購得之磅秤，係為一年
    後買賣毒品之準備，又同被搜獲之一大袋夾鏈袋之市面售價
    才數十元，在市面上即係以一大袋之方式包裝出售，未有分
    裝零星出售之情形，故一大袋之夾鏈袋亦不表示係要販賣毒
    品分裝使用，上開扣案證物在客觀上顯然不足以證明被告甲○○具有販賣之意圖；又販賣係指出售貨品以營利之行為，
    本案被告甲○○雖或持有毒品，但本案並無事證證明被告甲○○有賣出毒品之行為，亦無法證明被告甲○○與丙○○之
    間有買賣對價關係，顯然與販賣毒品罪之犯罪構成要件不合
    ，本案亦無證據可以證明被告甲○○有與丙○○共同販賣毒
    品，實不得認定被告甲○○有觸犯販賣毒品罪；另被告甲○○只係受友人之託而持有毒品，並無販賣之意，亦不成立意
    圖販賣而持有毒品罪；被告甲○○之行為僅該當於持有毒品
    罪，退言之，亦當僅屬販賣毒品之未遂階段等詞，為被告甲○○辯護。
三、經查：
(一)本案被告甲○○於上開時、地，被中機組調查員查獲之後，
    曾先後為下列之供述，即：
１．被告甲○○於九十一年一月九日中機組詢問時，供稱：「貴
    單位在桃園市○○路一六○號五樓查獲前述第一級毒品海洛
    因毛重七百五十公克、第二級毒品安非他命毛重五千一百二
    十五公克、磅秤、夾鏈袋等物時，我亦在場，該等毒品及物
    品確均為我本人所有，並由我寄放於該處無誤，我無異議」
    、「（問：你所持有之前述毒品及物品，作何用途？）答：
    前述毒品除作為我自己施用外，餘則打算販售予他人，磅秤
    係作（誤載為無）為秤毒品重量之用，而夾鏈袋係作為分裝
    毒品時之用」、「前述毒品海洛因及安非他命係我於九十一
    年一月七日以總價三百零一萬元向丙○○（我稱其為『同學
    』、『董仔』或『老大』）所購買，購買之價格，其中海洛
    因係以每塊現金六十三萬元，二塊計一百二十六萬元購得，
    而安非他命係以每公斤三十五萬元，五公斤計一百七十五萬
    元購得，合計三百零一萬元（實際上僅付給丙○○三百萬元
    ）購得前述毒品」、「我約於九十一年一月四日時向丙○○
    表示要購買二塊海洛因及五公斤安非他命，並（與）丙○○
    談妥交易價格為三百零一萬元，約一月六日晚上十時左右，
    丙○○主動打電話約我至臺北市○○○路，接近朱崙街口之
    怡合餐廳（應係怡和餐廳，以下同）會面，我於是請朋友丁○○載我一起前去赴約，我與丁○○到了怡和餐廳後，丙○○向我表示我要購買的毒品已有了，要我準備好現金，並約
    好次（七）日上午九時許在民生東路、遼寧街口，即中興大
    學門口附近會面，一手交錢一手交貨，一月七日九時許我請
    丁○○開其Ｔ８－８５８９賓士車載我到達約定之會面地點
    後即打電話給丙○○表示我到了，不久丙○○本人即自遼寧
    街步行前來與我會面，我看到丙○○手中提著一袋東西，我
    知道那袋東西即是要與我交易的毒品，所以我即將手中的現
    金拿過去與丙○○交換，彼此並沒有任何交談。我自丙○○
    取得毒品後即與丁○○開車回到桃園市○○路一六○號五樓
    ，隨即拆開清點確定為我要購買的海洛因及安非他命無誤後
    ，即放置在前述地址」、「我曾於一月四日以丁○○000
    0000000行動電話與丙○○聯繫，一月五、六、七日
    我均是以我0000000000行動電話與丙○○聯繫，
    當時丙○○使用之電話為0000000000。通常我們
    係先以行動電話聯繫後再約地點會面談毒品交易事宜」、「
    我與丙○○曾住在同一社區，但彼此並無任何私人恩怨」等
    語（偵卷第十四至十六頁）。
２．被告甲○○於九十一年一月十日檢察官偵訊時，供稱：「（
    扣案）有兩支行動電話是我的，另外兩支是丁○○的，其他
    安非他命、海洛因等是我的」、「（問：磅秤、分裝袋是如
    何取得的？）答：我自己買的，在台北買的，磅秤是跟朋友
    買的，一個三千多元，那是九十年二月左右就買的，分裝袋
    是在一般賣塑膠袋的商店買的，是九十年一月八日買的」、
    「（問：查扣的安非他命及海洛因如何取得？）答：向丙○○買的，他的綽號叫『同學』。是今年一月七日上午九點多
    在臺北市○○○路與遼寧街口用三百萬元買的，本來說好價
    格是要三百零一萬元，但實際給付時我是付三百萬元」、「
    （問：付給丙○○三百萬元是現金？）答：我在中機組講錯
    了，我拿到毒品當天沒有給丙○○現金，錢是欠著的，講好
    要等到我把毒品賣掉才付他錢」、「（問：你沒有付現金他
    為何會把毒品給你？）答：我與丙○○以前是鄰居，很要好
    ，所以他才信任我可以先把毒品給我，我剛剛所講實際給付
    三百萬元是指最後談好要給付的金額是三百萬元，中機組問
    我話時，我誤會他的意思，才說已經給三百萬」、「（丙○○的毒品如何取得？）答：我不知道，我問他他也不會講」
    、「（你打算如何賣掉這些毒品？）找下線來分銷，因為還
    沒找到下線，所以價格數量都還沒有決定」、「是丙○○在
    九十一年一月四日‧‧‧說他自己有這些毒品，問我要不要
    ，我說我必須要找下線才能銷得出去，他就叫我趕快去聯絡
    人看願不願意當下線，我都還沒有聯絡到」、「他（指丙○○）的意思是與我談好這批毒品以三百萬元賣給我，我自己
    再去找下線賣，賣掉得款後再付給他三百萬」、「當天是丙○○打電話給我，我們就約好見面地點面談，他問我要不要
    海洛因及安非他命，我說要，然後才談數量與價格，一月六
    日我們有再電話聯絡，到復興北路一家怡和餐廳碰面，當天
    我是請丁○○開車帶我去，在餐廳就最後的數量、價錢及交
    貨時間地點做確認，一月七日當天也是丁○○開車帶我去接
    貨，接貨時我身上只有幾萬塊，所以只有先拿到毒品再說，
    錢以後再付」等語（偵卷第七一至七三頁）。
３．被告甲○○於九十一年五月七日原審法院訊問時，供稱：「
    九十一年一月七日有和丙○○碰面，地點是在民生東路和遼
    寧街口，那天碰面丙○○拿了一包東西給我，用一個很大的
    禮盒包著，那個禮盒裡面裝著扣案的安非他命、海洛因，磅
    秤是我在九十年的時候朋友賣給我的，不是他交給我的。扣
    案的分裝袋及磅秤是我的」、「（問：何時約定要交付毒品
    ？）答：九十一年一月六日晚上九點、十點左右，在怡和餐
    廳見面」、「（問：是否一月六日才談到要交易毒品？）答
    ：之前就有談過了。是在九十一年一月四日開始談的，我們
    那天在復興北路附近的公園談的，我們談了說這幾天會有東
    西即毒品會給我，問我要不要。毒品是海洛因及安非他命」
    、「（問：約定賺到的錢怎麼分？）答：全部賣出去的話，
    我就交給他三百萬元。我向他拿的時候還不用給他錢。等我
    找到買主，賣掉之後我交給他三百萬元‧‧‧」等情（原審
    卷第五三、五四頁）。
(二)中機組調查員於上開時間，在桃園縣桃園市○○路一六○號
    五樓查獲之同案被告丁○○在被中機組調查員查獲之後，亦
    曾先後為下列之供述：
１．丁○○於九十一年一月九日中機組詢問時係供稱：「（問：
    九十一年一月九日下午三時三十分‧‧‧起出安非他命毛重
    五一二五公克及海洛因毛重七五○公克、電子磅秤、分裝夾
    鏈袋等，係何人所擁有？其來源及詳細過程為何？）答：現
    場所起出之安非他命毛重五千一百二十五公克及海洛因毛重
    七百五十公克等係甲○○所有，乃我與甲○○於九十一年一
    月七日上午九時駕駛我所有之賓士轎車Ｔ８－８５８９號，
    至臺北民生東路、遼寧街之中興大學門口一帶後，由甲○○
    自行下車與綽號『董仔』（又綽號『大胖』）之男子接觸，
    之後甲○○便帶著一塑膠袋，內裝有一大紙盒的東西回到車
    上，回到桃園市○○路一六○號五樓後，我才拿一個旅行袋
    供甲○○裝自紙盒中取出之毒品，即今日（一月九日）貴單
    位所起出之安非他命及海洛因」、「我認識甲○○之販毒上
    手，係一綽號『董仔』，甲○○曾帶我跟他約在復興北路上
    的西餐廳見面過數次，商談有關毒品買賣的事情」、「（提
    示丙○○之身分證影本，問：此人是否即是你所稱之『董仔
    』？）是的，我確定就是他」、「我記得是在一月六日晚上
    約十時左右，甲○○找我一起去跟丙○○見面，之後我、甲○○及丙○○三人便坐在復興北路上的怡和西餐廳一樓中間
    那排座位喝咖啡，並約定於一月七日早上九時在民生東路、
    遼寧街口碰面，十幾分鐘後我與甲○○便離去；一月七日上
    午九時我復載甲○○至民生東路、遼寧街口中興大學門口一
    帶與丙○○見面，待甲○○下車後我又等了約半小時，甲○○始帶著前述之一大袋毒品回來」等語（偵卷第三九至四一
    頁）。
２．丁○○於九十一年一月十日檢察官偵查中，供稱：「甲○○
    在兩三年前就介紹我與他〔指丙○○〕認識‥‥當時認識時
    我都只叫他『董仔』，有聽到別人稱呼他『大胖』。（問：
    九十一年一月六日下午十時有無開車載甲○○到怡和餐廳跟
    丙○○碰面？）有。那天甲○○到桃園我住家來找我，後來
    他說邀我一起與丙○○喝咖啡，請我開車載他，我就載他去
    怡和西餐廳。（問：在餐廳內談些什麼？）我們只在該餐廳
    坐了十幾分鐘，有聽到他們兩人約隔天早上九點多在民生東
    路與遼寧街口，另外又聊一些小細節的問題及大陸有什麼生
    意好做就各自離開了。（問：隔天上午是否你開車載甲○○
    去約定地點？）是。當時我在車上等，甲○○自己下車，我
    等了約三十分鐘。（問：甲○○有無帶錢下車？）沒有。他
    是空手下車的，回來時手上拿了一個袋子，就是被查扣到的
    袋子放到我車的後車廂，然後我們就一起回桃園我住家，甲○○說這個袋子寄放在我家幾天，我有同意。隔天甲○○也
    有來向我借車，一月九日早上甲○○開車來還，剛好遇到搜
    索。（問：在怡和餐廳時甲○○與丙○○有無談到甲○○要
    的毒品已經到的事情？）他們兩人只是說之前講好的已經沒
    有問題，明天碰頭。（問：甲○○拿袋子寄放在你家你知道
    裡面是毒品？）原來不知道，是後來回到桃園我住家甲○○
    打開袋子來檢視裡面的物品，當時我才知道裡面放的是海洛
    因及安非他命。因為甲○○說只放幾天就好，而且他的住處
    只是一個套房，他怕他太太知道，我不好意思拒絕才答應讓
    他放幾天，我有要求他要儘快拿走。（問：袋子裡面除了海
    洛因及安非他命有無其他東西？）還有一個磅秤。（問：分
    裝袋在何處查到？）分裝袋是甲○○一月七日下午在桃園買
    的，買來後他才放在袋子旁邊。‥‥九十一年一月四日的事
    情他們談什麼我不知道，至於催債的事情是一直都有在講，
    那是幾年前的事情，丙○○也知道必須我收到別人所欠的賭
    債才有辦法還他。他也知道那些是賭客的支票。今年根本沒
    有談過賭債的事情，一月六日我的確有與丙○○碰面，一月
    七日我是載甲○○去，他下車是否與丙○○我沒有親眼看到
    。」等語（見偵查卷第七十四至七十八頁）。
３．丁○○於九十一年五月七日在原審供稱：「（問：一月六日
    、一月七日你是否都有去？）是，是甲○○找我去的。一月
    六日晚上只是在怡和餐廳約好說隔天要碰面。（問：一月六
    日是否知道他們約隔天要談什麼事？）我不知道。（問：一
    月七日是約在何處？）是約在台北市○○○路和遼寧街口，
    由我開車載甲○○過去，但是我都在車上沒有下車，甲○○
    下車約二、三十分鐘才回來，回來的時候手上拿了一包東西
    ，當時我並不知道那袋是什麼東西，一直回到我桃園市○○
    路一六０號頂樓住處他打開袋子之後，我才知道是海洛因及
    安非他命。（問：一月九日警察到你住處搜索，夾鏈袋及磅
    秤為何放在你那裡？）那是丙○○【按：應是「甲○○」之
    誤，在九十一年八月一日原審審理時已更正】他寄放在我那
    裡，磅秤是一月七日他借我的車出去回來之後才帶回來的，
    寄放幾天。〔（法官問辯護人：尚有何證據請求本院調查？
    ）洪辯護人答：‥‥一月七日是否拿到東西之後就直接回到
    桃園？）〕他拿到之後就放在我後車廂，要直接到我家，回
    到家應該是十點多。‥‥如甲○○所言。是欠一百多萬元，
    這些票跳票之後，我跟丙○○說等我要到這些錢之後，我會
    馬上還他。後來我有幫他們公司處理二、三條債務。自己欠
    他的一百多萬元都還沒有還。」等語（見原審卷第五十五、
    五十六頁）。
(三)綜合被告甲○○及同案被告丁○○前開之供述，及本案係經
    中機組向臺灣臺中地方法院聲請核發搜索票，於九十一年一
    月九日十五時三十分許，在桃園縣桃園市○○路一六０號五
    樓丁○○住處查獲，並扣得該海洛因磚二塊、海洛因粉末六
    包、安非他命六包，及甲○○所有之電子磅秤一台、分裝夾
    鏈袋一大袋，以及甲○○所有之0000000000號行
    動電話一支之事實，有相關搜索扣押資料等附卷及上開物品
    扣案可稽。在丁○○住處所查扣之物品，係由被告甲○○攜
    至丁○○之住處寄放等情，復經被告甲○○、同案被告丁○○迭次供承不諱。而扣案之毒品，經送請法務部調查局檢驗
    、鑑定結果，為：「送驗結晶六包經檢驗結果均係第二級第
    八九毒品甲基安非他命，合計淨重四八七四．三二公克，包
    裝重一二八．八五公克，平均純度８８．７４％，純質淨重
    四三二五．四七公克」、「送驗白色塊磚二塊及白粉六包，
    均含第一級第六項毒品海洛因成分，合計淨重七三一．六九
    公克，包裝重一三．九八公克，純度７９．２６％，純質淨
    重五七九．九四公克」，有法務部調查局九十一年三月六日
    調科壹字第○一九二三○○五○一號檢驗通知書及九十一年
    三月二十六日調科壹字第一二○○一一三八六號鑑定通知書
    在卷可稽（原審卷第三五、一三四頁）。又上開海洛因及甲
    基安非他命之包裝，因曾直接包裝海洛因及甲基安非他命，
    故均有微量之海洛因及甲基安非他命殘留，亦有法務部調查
    局九十七年三月二十六日調科壹字第○九七二二一五○○八
    ○號函在卷可據（見本院上更 (五)卷宗第一○四頁）等情
    。可知：同案被告丁○○或恐因涉及共同販賣毒品重罪，故
    就部分事實（如其在怡和西餐廳之聽聞、及被告甲○○有無
    攜帶三百萬元交付給被告丙○○等事）尚有匿飾；另就扣案
    之夾鏈袋之購買時間，被告甲○○及同案被告丁○○之供述
    亦未盡相符，但除此之外，被告甲○○就其自九十一年一月
    四日開始與被告丙○○聯絡購買毒品事宜，同月六日在怡和
    餐廳見面確認交易之數量、價錢、交貨時間地點，及被告丙○○於同月七日交付毒品等事實經過，及扣案之毒品海洛因
    、甲基安非他命、電子磅秤、夾鏈袋均屬被告甲○○所有，
    而扣案之毒品海洛因、甲基安非他亦確係被告丙○○於上開
    時、地交給被告甲○○等情，被告甲○○及同案被告丁○○
    之供述並無不合，且有被告甲○○及丙○○之通聯記錄在卷
    及上開毒品扣案可資佐證，又自被告甲○○上開所有供承之
    「前述毒品除作為我自己施用外，餘則打算販售予他人，磅
    秤係作為秤毒品重量之用，而夾鏈袋係作為分裝毒品時之用
    」等情，及被告甲○○已有自海洛因磚二塊上刮取部分海洛
    因以葡萄糖加以稀釋（詳理由 (九)），以降低毒品純度，
    而增加數量牟利之方式，顯然其有基於販入第一級毒品海洛
    因、第二級毒品甲基安非他命後伺機出售以營利之犯意。反
    觀被告丙○○之歷次供述，其於九十一年一月十日在中機組
    應訊時供稱：「九十一年一月六日、七日我確實沒有與甲○○及丁○○見面，亦沒有與甲○○交易毒品，他為何如此指
    稱我不清楚」等語（偵卷第五五頁）；另於檢察官偵查中供
    稱：「（問：九十一年一月四日有無打電話約甲○○見面談
    事情？）答：有。因為甲○○與丁○○在八十六年間有經營
    一家麻將及牌九的賭博場，有拿他們背書的客票來跟我調過
    兩百多萬元，後來跳票了一百多萬元都沒有還我，我打電話
    是要跟甲○○催討這些帳。我問他們什麼時候還，他們說再
    隔一陣子，也許是我催債的口氣不好，他才故意咬我」等語
    （見偵卷第七七頁），均全盤否認有於九十一年一月六日、
    七日與被告甲○○、同案被告丁○○相約見面一事；迨至中
    機組九十一年二月六日調查時，又改稱：「經我回想，我六
    日晚九時許有打電話給甲○○，在電話中問他們在哪，他們
    說他們在市內，我叫他們是否能過來一趟，後來他們打電話
    過來說他們在怡和餐廳，他們在那邊等我，叫我過去。我過
    去後，我跟他們說：『過年快到了，你們欠我的債不要不當
    一回事』，他們說他們有在籌錢，我說：『無論如何明天一
    定要給我一個交待』，然後我就很生氣的走了。第二天七日
    上午我還在睡覺時，他們有打電話過來，跟我講說晚點見面
    ，我說好。我約在下午一點多起床，他們二點多打電話來，
    說他們已經在我家樓下，我換好衣服後就到樓下找他們，我
    說錢呢？他們說籌不到錢，能不能寬限幾天，過幾天再還。
    我很生氣的說：『你們在耍我！』就走了，之後就沒有再聯
    絡了」、「（問：你前述所說在他們已經在我家樓下，是指
    何處？你與他們碰頭之間有無去其他地方？）答：是指復興
    北路六八巷口。我與他們在巷口只談了兩句話並無去其他地
    方」云云（偵卷第一二八、一二九頁）。然查，被告甲○○
    於九十一年一月七日上午九時十幾分曾打電話給被告丙○○
    ，其二人對話如下：「王：『老大，你剛剛跑去那裡』、郭
    ：『你在那邊繞兩圈』、王：『什麼』、郭：『繞兩圈等我
    啦』、王：『好』」；又被告甲○○於九十一年一月七日下
    午復打電話給被告丙○○，其二人對話如下：「王：『喂，
    董仔，我回來公司了啊』、郭：『好，好』、王：『有什麼
    事再打來公司找我就好了』、郭：『好』」，此有法務部調
    查局通訊監察紀錄之譯文附卷可稽（偵卷第一三三頁），足
    認被告丙○○前開供述，顯與事實不符。嗣經中機組調查員
    於九十一年二月六日調查時提示前開通訊監察紀錄之譯文，
    被告丙○○又改稱：伊於九十一年一月七日在睡覺迷迷糊糊
    的，沒有什麼印象云云，可見其前後供述反覆不一，實有避
    重就輕之嫌。再者，同案被告丁○○所供稱九十一年一月六
    日晚上、一月七日上午，其搭載被告甲○○去找被告丙○○
    之情節，核與被告甲○○所述互核相符，而被告丙○○所持
    用之0000000000號行動電話，於九十一年一月六
    日二十一時五十四分五十九秒、九十一年一月七日九時十四
    分十二秒、十時十一分五十三秒、十一時三十五分五十八秒
    、十五時三十九分五十八秒，均有與被告甲○○所持用之0
    000000000號行動電話通話等情，亦有和信電訊股
    份有限公司雙向通聯紀錄在卷可憑（偵卷第一三二頁），益
    徵被告丙○○所辯：伊與被告甲○○於九十一年一月七日上
    午碰面後即未再聯絡云云，顯屬不實。而被告甲○○、同案
    被告丁○○上開供述：被告丙○○確有將海洛因及甲基安非
    他命交付被告甲○○等情，則核與上開事證相符，堪以採信
    。
(四)本案被告甲○○雖於檢察官偵訊時，即已翻稱其在向被告丙○○收受上開毒品海洛因及甲基安非他命之時，並未同時交
    付三百萬元給被告丙○○，而係與被告丙○○約定要等其賣
    掉毒品才支付三百萬元給被告丙○○云云。此後被告甲○○
    在原審法院或本院上訴審，就此部分或仍供稱：係與被告丙○○約定要待其賣掉毒品才給付三百萬元云云；或改稱「他
    把毒品寄放在我這裡，由我找人來買」、「全部賣出去的話
    ，我就交給他三百萬元，我向他拿的時候還不用給他錢，等
    我找到買主，賣掉之後我交給他三百萬元。他叫我用三百萬
    元將這些毒品賣出去，賣的錢全部要交給他，我自己沒有獲
    利」、「（問：既然沒有獲利，為何要幫他做這些事？）他
    是先將毒品寄放在我這邊，寄放之後叫我幫他找買主，但是
    我沒有管道可以銷售出去，他說寄放幾天，如果沒有賣出去
    就將毒品還給他」、「我在調查局的時候是說他交給我的是
    價值三百萬元毒品，但是調查局口供寫說我給他三百萬元」
    、「（問：一月七日和丙○○碰面的時候有無拿三百萬給丙○○？）沒有，是作筆錄的偵查員誤會我的意思，如果有賣
    出去的話，就給丙○○三百萬元，如果沒有賣出去過幾天就
    把毒品還給他。他請我幫他找下線，我沒有下線，沒有利潤
    ，因為我有欠他錢，純粹幫忙」、「「（問：對於李華君所
    言有何意見？）他誤會我的意思了，我當時是說我如果有賣
    出去的話，要交給他三百萬元，詢問我的時候，如果有下游
    會交給他三百萬元，但是我沒有下游」、「（問：他為什麼
    寄放在你那邊？）他要我替他問看看有沒有地方銷售，我說
    沒有地方我可以幫他找人買，丙○○就說要把東西寄放在我
    那裡」、「他只說寄放在我那邊兩、三天」等語（其後自本
    院更一審則又改稱係「阿南」寄放）；而證人丁○○亦於偵
    、審中供述：「（問：甲○○有無帶錢下車？）沒有。他是
    空手下車的，回來時手上拿了一個袋子，就是被查扣到的袋
    子放到我車的後車廂，然後我們就一起回桃園我住家」、「
    甲○○去的時候並沒有準備錢去」等語。然：
１．本案上開毒品海洛因及甲基安非他命係被告丙○○賣給被告
    甲○○，此部分事實之認定理由已如前述。被告甲○○嗣後
    雖有辯稱係被告丙○○寄賣等語，但觀其就此部分之辯解內
    容，顯在藉以辯稱其無利潤可得，亦未找到買主，寄放二、
    三天如未找到買主即會退給被告丙○○云云。又上開扣案之
    毒品海洛因合計淨重七三一．六九公克（包裝重一三．九八
    公克）、甲基安非他命合計淨重四八七四．三二公克（包裝
    重一二八．八五公克），已如前述，該等數量均屬大量；而
    販賣第一、二級毒品均屬重罪，被告甲○○自八十七年間起
    即有施用毒品而被移送觀察勒戒之紀錄（見其前科紀錄表）
    ，兼以政府查緝毒品之嚴厲，被告甲○○不可能不知此情；
    則其豈有僅因其推稱之「欠債」，即甘冒刑罰重責極刑，而
    無償替被告丙○○販賣大量毒品海洛因及甲基安非他命之理
    ？而上開毒品海洛因及甲基安非他命既屬大量，被告丙○○
    既會花費巨資販入，已難認其需要找人「寄賣」才得出售上
    開毒品；而被告甲○○推稱其沒有下游，則謂被告丙○○會
    有將上開大量毒品海洛因及甲基安非他命交給被告甲○○「
    寄賣」二、三天之動機，此亦極悖情理。且毒品尤其是海洛
    因之販賣，向以他物（如葡萄糖粉）稀釋其純度再販賣為常
    （本案所查扣之海洛因粉末六包亦有經過稀釋，此部分認定
    理由另如後述），則如何稀釋販賣，自屬攸關販賣所得價金
    之多寡。如要「寄賣」，亦以被告丙○○將稀釋後之毒品交
    給被告甲○○，並囑被告甲○○以特定之價格出售為常，豈
    有將未經稀釋之毒品交給被告甲○○，任由被告甲○○依憑
    已意稀釋毒品再為販售之理？被告甲○○就此部分之供述，
    明顯係為卸責，難認可信。
２．本案被告丙○○係將上開毒品海洛因及甲基安非他命賣給被
    告甲○○，此部分事實之認定理由已如前述。以被告甲○○
    供述其向被告丙○○販入之價格為三百萬元觀之，屬於鉅款
    交易。在被告丙○○將上開大量毒品海洛因及甲基安非他命
    交給被告甲○○之後，被告甲○○能否順心賣完上開毒品而
    不被查獲，已非被告丙○○可得預料；縱或被告甲○○可完
    成賣出全部毒品之犯罪行為，被告甲○○是否會依約將三百
    萬元交給被告丙○○，亦恐非被告丙○○所得確定。如被告
    甲○○未能依約交付上開三百萬元，此部分販賣毒品所得又
    非得依訴訟途徑追討之債權，被告丙○○花費巨資並觸犯重
    罪而販入大量毒品海洛因及甲基安非他命，謂其會僅因與被
    告甲○○「從小即居住在中崙社區，故彼此熟識」及有相當
    交情，即願甘冒三百萬元無法回收之風險，在被告甲○○尚
    未支付三百萬元之情形下，即將上開大量之毒品海洛因及甲
    基安非他命交給被告甲○○，此尚難認符情理。且徵之實際
    ，本案被告甲○○在被中機組調查員查獲之後，即供出其毒
    品來源為被告丙○○，則謂被告丙○○如何與被告甲○○有
    深厚情誼，亦難認與事實相符。況依據被告甲○○經本院本
    案採認之供述，被告丙○○既已於九十一年一月六日晚上十
    時在怡和餐廳向被告甲○○告知已有其要購買之毒品海洛因
    及甲基安非他命；則如被告丙○○如此信任被告甲○○，且
    同意靜待被告甲○○賣完毒品之後，才向被告甲○○收取三
    百萬元，其等儘可於當晚即完成交易，何需隔日再由被告甲○○自桃園北上收取毒品？被告甲○○嗣後改稱：其在向被
    告丙○○收受上開毒品海洛因及甲基安非他命之時，並未同
    時交付三百萬元給被告丙○○，而係與被告丙○○約定要等
    其賣掉毒品才支付三百萬元給被告丙○○云云，難認符合情
    理，自難採信。
３．況證人李華君（中機組調查員）已於原審法院審理時，證稱
    ：「九十一年一月九日訊問時，甲○○有說交三百萬元給丙○○，是一手交錢一手交貨，當時伊就此一問題有反覆問過
    ，甲○○亦稱交付時，錢已經付給丙○○了」等語（見原審
    卷第一七三頁）。上開毒品交易三百萬元已否交付，係極為
    單純之供述，難認被告甲○○會有誤述，亦難認證人李華君
    會有誤解被告甲○○供述語意之可能。且依據被告甲○○在
    中機組應訊時所供：「．．．．．．丙○○向我表示我要購
    買的毒品已有了，要我準備好現金，並約好次（七）日上午
    九時許在民生東路、遼寧街口，即中興大學門口附近會面，
    一手交錢一手交貨」、「．．．．．．一月七日九時許我請
    丁○○開其Ｔ８－８５８９賓士車載我到達約定之會面地點
    後即打電話給丙○○表示我到了，不久丙○○本人即自遼寧
    街步行前來與我會面，我看到丙○○手中提著一袋東西，我
    知道那袋東西即是要與我交易的毒品，所以我即將手中的現
    金拿過去與丙○○交換，彼此並沒有任何交談」等語，其已
    交付約定之買賣價金給被告丙○○，語義甚為明確；上開供
    述亦無被告甲○○嗣後推稱會讓證人李華君誤解其語意之情
    。尤其被告甲○○在檢察官偵訊時，起初即供稱：「（問：
    查扣的安非他命及海洛因如何取得？）答：向丙○○買的，
    他的綽號叫『同學』。是今年一月七日上午九點多在臺北市
    ○○○路與遼寧街口用三百萬元買的，本來說好價格是要三
    百零一萬元，但實際給付時我是付三百萬元」等語，其語義
    亦甚明確。嗣經檢察官訊問其是否係付三百萬元現金之時，
    始又翻稱：「我在中機組講錯了，我拿到毒品當天沒有給丙○○現金，錢是欠著的，講好要等到我把毒品賣掉才付他錢
     」等語，其亦係推稱「在中機組講錯了」，而非嗣後在審
    理中所翻稱證人李華君如何誤會其意等情。被告甲○○嗣後
    就此部分翻異之詞經核前後亦非一致，本院認非可採信。
４．丁○○係駕車搭載被告甲○○前去與被告丙○○商議進而完
    成毒品海洛因及甲基安非他命買賣之人；嗣後被告甲○○所
    販入之上開毒品海洛因及甲基安非他命，亦係在證人丁○○
    之上開住處放置多日而被中機組調查員查獲。在此情形，無
    論偵查機關對丁○○偵查、起訴之犯罪事實為何，基於上開
    客觀事證，無論丁○○或被告甲○○，均會有「丁○○恐涉
    共同販賣毒品之犯嫌」之認知，應無可疑。則除丁○○上開
    駕車搭載被告甲○○前去與被告丙○○商議進而完成毒品海
    洛因及甲基安非他命買賣之客觀事實，丁○○無從否認之外
    ；為脫免此部分犯罪嫌疑，縱使丁○○有聽聞被告甲○○與
    被告丙○○之商議內容，及親眼目睹被告甲○○攜帶大量現
    金下車，丁○○亦會匿飾，而被告甲○○嗣後亦會為迴護丁○○而翻稱未帶三百萬元現金，以上各情均不難想像。是依
    據本案卷內證據，本院本案亦未認定丁○○係與被告甲○○
    共同販入上開毒品海洛因及甲基安非他，但本案丁○○就此
    部分所為之供述，亦難據為有利於被告甲○○及丙○○之認
    定。
５．本案係在被告丙○○與甲○○完成上開毒品交易三日後循線
    查獲，自無從查扣被告甲○○交付予被告丙○○之三百萬元
    現金。而毒販買賣毒品，其資金未必全然在個人銀行往來帳
    戶中進出，且為避免檢警循線查緝，反以非自己或配偶之帳
    戶往來進出，始為常見之犯罪手法，則本案並無相關資金流
    向資料可資證明部分，亦不足為有利被告丙○○與甲○○之
    認定。綜上理由，本院本案認定被告甲○○已將上開三百萬
    元交給被告丙○○。被告丙○○與甲○○否認此情，為本院
    本案所不採信。
(五)本案被告甲○○經由被告丙○○交付而持有本案扣案之毒品
    ，其取得上開毒品之目的，係具有營利意圖之販入，嗣後亦
    要伺機賣出，此情亦據被告甲○○供承而如前所述。再者，
    中機組至同案被告丁○○住處搜索時，亦扣得被告甲○○自
    承係其所有之分裝夾鏈袋一大袋以及電子磅秤乙台，被告甲○○亦於扣押筆錄上簽名表示為其所有無誤（見警聲搜卷第
    五七頁），並於偵查中供承：「（磅秤、分裝袋是如何取得
    的？）我自己買的，在台北買的，磅秤是跟朋友買的，一個
    三千多元，那是九十年二月左右就買的，分裝袋是在一般賣
    塑膠袋的商店買的‧‧‧」之情（偵卷第七一頁）。以上情
    而論，縱使被告甲○○在被查獲之一年前已購入上開電子磅
    秤及夾鏈袋，但電子磅秤及夾鏈袋係販賣毒品秤重分裝必要
    之物件，應無可疑。況被告甲○○亦曾於原審供稱夾鏈袋是
    當天下午才買的（見原審卷第二一九頁），所辯係一年多前
    所買是否真正，亦非可信（又被告甲○○同於原審供稱電子
    磅秤是不知名之朋友所有乙節，與其先後所供均有未合，不
    為本院本案所採信）。無論被告甲○○購入上開電子磅秤及
    夾鏈袋之時間為何，上開電子磅秤及夾鏈袋既係販賣毒品秤
    重分裝必要之物件，被告甲○○又將其購入之上開電子磅秤
    及夾鏈袋，與販入之上開大量毒品同置一處，益堪認定其要
    販賣扣案之海洛因及甲基安非他命之自白，與事實相符，應
    堪採信。被告甲○○於原審否認向丙○○購買毒品，並稱：
    「他（指丙○○）把毒品寄在我這裡，由我找人來買」、「
    他是先將毒品放在我這邊，寄放之後叫我幫他找買主，但是
    我沒有管道可以銷售出去，他說寄放幾天，如果沒有賣出去
    就將毒品還給他」、「‧‧‧如果有賣出去的話，就給丙○○三百萬元，如果沒有賣出去，過幾天就把毒品還給他。他
    請我幫他找下線，我沒有下線，沒有利潤，因為我有欠他錢
    ，純粹幫忙」、「是丙○○來拜託我，因為我欠他錢和情，
    他叫我幫他找下游，我說我沒有下游，他說先放在我那裡幾
    天，如果我找不到下游，再還給他」等各語（原審卷第五四
    、一五二、一九六頁）；於本院上訴審調查時辯稱：丙○○
    係將上述毒品寄放伊處，並請伊幫忙找人買等語（本院上訴
    審卷一第七五、一一○頁），前後供述歧異已不足信。且被
    告甲○○於警詢供稱伊持有之毒品係作為自己施用外，餘打
    算販售予他人等語（偵卷第十四頁），其販賣之情顯屬灼然
    。如以扣案之毒品海洛因、甲基安非他命之數量觀之，此亦
    顯逾常人會為供己施用目的而購入毒品之數量。再者，若係
    被告丙○○寄賣，為何其可以將部分毒品供為自己施用？況
    同案被告丁○○於警詢亦供承現場扣案之上開毒品為被告甲○○所有等語（偵卷第四七頁），上開毒品顯係被告甲○○
    向被告丙○○買受供自己販賣之用，而非被告丙○○所寄賣
    ，被告甲○○事後於原審及本院翻異前供，無非卸責之詞，
    不足採信。
(六)被告甲○○提起上訴後，在本院上訴審九十二年一月二十七
    日、二月十七日調查時均供稱：扣案毒品係被告丙○○所交
    付等語（本院上訴審卷一第七五、一一○頁），核與同案被
    告丁○○供述之情節相符，業如前述；是被告甲○○於本院
    上訴審及更審審理時改稱系爭毒品係「阿南」者所交付云云
    ，已難輕信。另查：被告甲○○自九十一年一月九日被查獲
    日起至九十二年二月十七日於本院上訴審審理期間（本院上
    訴審卷一第一一○頁），均迭稱毒品為丙○○所交付，嗣於
    九十二年七月二十二日開始改稱毒品非由丙○○所交付，而
    係「阿南」所寄放，其歷次說法如下：
１．於九十二年七月二十二日審理時供稱：「（問：九十一年一
    月九日那天下午在丁○○家裡被查扣的毒品是不是你寄放的
    ？）答：是的，一個叫做『阿南』的寄放在我那裡的，我不
    知道阿南的真實姓名，我因為沒有地方放才會寄放在丁○○
    那邊」、「（問：為什麼不拒絕寄放？）答：因為他只說寄
    放幾天而已，我想說朋友就幫他」、「（問：可不可以找出
    『阿南』？）答：確實有這個人」、「（問：你前後說法
    為什麼不同？）答：今天所言才實在」（本院上訴審卷二第
    一○三、一○四頁）。
２．於九十三年二月十三日準備程序稱：「（問：你於九十二年
    七月二十二日在台中高分院向法官表示，在丁○○家的毒品
    係你寄放的，是一個叫『阿南』的人交付的，那麼請你說明
    幾個問題：『阿南』的姓名及住址？）答：『阿南』叫『何
    文政』，只知道住淡水鎮，我去過一、二次，詳細地址不清
    楚」、「（問：『阿南』是如何認識的，他周圍的朋友你可
    叫出名字及可提供住址的有什麼人？）答：是朋友介紹的，
    姓名我知道，住址我就不清楚了，目前要回去查才知道」（
    本院更一審卷第一一○、一一一頁）。
３．於九十三年八月六日準備程序時稱：「（問：上訴之要旨？
    ）答：我只知道是壹個朋友綽號叫『阿南』，名字叫何文正
    的把東西寄放在我那裡的」（本院更二審卷一第七○頁）、
    「（問：有何方法找到何文正？）答：我真的不知道，後來
    我告訴何文正說我出事了之後，我就再也找不到他了。我都
    是打電話給何文正的，他的電話我現在不記得，他家在淡水
    時我去過一、二次，但是後來他們搬到西門町後，我就不知
    道了。何文正當時年約三十幾歲，我不知道他是否在販賣毒
    品。何文正有沒有被關過，我不知道」、「（問：你怎麼知
    道他叫何文正？）答：我是聽人家說的，但是我沒有看過他
    的身分證或是其他證件，所以他的名字何文正也是聽人家說
    的，我只知道他的綽號叫『阿南仔』而已，但是我不確知他
    是否叫何文正」、「（問：你和何文正何時認識的？）答：
    我們是一起買海洛因回來吸食，至於他從事何種行業我不知
    道」、「（問：何文正在交毒品給你時，你認識他多久了？
    ）答：一年多，但是這中間有段時間沒有聯絡，我不知道他
    在做什麼」（詳同上卷第七四、七五頁）。
４．於九十三年十月二十二日準備程序時稱：「（問：何文正的
    年籍、居所資料是否有查到？）答：有的，但是那個人的真
    實姓名是江其興（庭呈資料壹份附卷）」、「（問：為何以
    前稱他為何文正？）答：我是聽朋友『阿忠』說的，阿忠他
    的姓名住居所我不知道，年約四十歲，現在還活著」、「（
    問：你庭呈的這份資料是如何找到的？）答：我是透過一個
    『阿明』的朋友說的，阿明姓名住居所我不知道，年約四十
    幾歲，現在還活著」、「（問：『阿忠』、『阿明』從事何
    業？）答：我所知道他們二人是沒有職業」（本院更二審卷
    一第一三一、一三二頁），並提出江其興之姓名年籍等資料
    （同上卷第一三五頁）。
５．本案被告甲○○被查獲之毒品數量甚大，謂有他人會將扣案
    數量之毒品交給被告甲○○寄藏，已難認與情理相符。如有
    某人願將扣案數量之毒品交給被告甲○○寄藏，自係極為信
    任被告甲○○之人，衡情被告甲○○諒無不知此人之姓名之
    理。而依據被告甲○○之上開供述，其先稱被查獲之毒品係
    由「阿南」寄放，「阿南」者為「何文政」或「何文正」，
    後又改稱「阿南」之姓名為「江其興」，前後供述甚為歧異
    ，自難認有何可信之處。再經本院傳喚被告甲○○所指之證
    人江其興，證人江其興到庭接受交互詰問時，亦否認曾轉手
    過任何東西給被告甲○○等語明確（（本院更二審卷一第一
    九九頁），俱見被告甲○○所辯系爭毒品係綽號「阿南」之
    「何文政」或「何文正」甚或「江其興」者所交付云云，係
    為自己避重就輕並迴護被告丙○○之詞，並不足採。此部分
    岐異供述亦不足為有利被告丙○○之認定。
(七)本案被告丙○○雖於原審及本院上訴審先後辯稱：伊並未交
    付被告甲○○本件扣案毒品，九十一年一月六日在怡和餐廳
    伊係向甲○○、丁○○催討欠款，並要求隔天一定要還錢，
    同月七日是在臺北市○○○路六八號巷口與甲○○及丁○○
    碰面，甲○○、丁○○又向伊要求寬延返還期限云云，並舉
    證人李勝忠證明渠等間有欠款之情事。然查，被告甲○○至
    本院上訴審九十二年二月十七日前之偵、審訊問中，均堅指
    被告丙○○有交付其本件扣案毒品，亦核與相關證據資料相
    吻合，業如前述。其雖忽於本院上訴審九十二年七月二十二
    日審判期日，一改前供，附和被告丙○○而翻稱：本案扣案
    毒品係一名為「阿南」之人所寄放，九十一年一月六日與同
    月七日與丙○○見面，均係為商談前債還款事宜，並無何交
    付毒品云云；惟被告丙○○之上開辯解，係於九十一年二月
    六日在中機組借提時首度提出，依其當時陳述：「經我回想
    ，我六日晚九時許有打電話給甲○○，在電話中問他們在那
    ，他們說他們在市內，我叫他們是否能過來一趟，後來他們
    打電話過來說他們在怡和餐廳，他們在那邊等我，叫我過去
    。我過去後，我跟他們說：『過年快到了，你們欠我的債不
    要不當一回事』，他們說他們有在籌錢，我說：『無論如何
    明天一定要給我一個交待』，然後我就很生氣的走了。第二
    天七日上午我還在睡覺時，他們有打電話過來，跟我講說晚
    點見面，我說好。我約在下午一點多起床，他們二點多打電
    話來，說他們已經在我家樓下，我換好衣服後就到樓下找他
    們，我說錢呢？他們說籌不到錢，能不能寬限幾天，過幾天
    再還。我很生氣的說：『你們在耍我！』就走了，之後就沒
    有再聯絡了」云云，然被告甲○○、同案被告丁○○果於九
    十一年一月六日、七日兩度與被告丙○○要求延長還款期限
    ，而無任何具體還款計畫，何不逕以電話聯絡即可，被告丙○○又何以願意兩度外出見面商談，況既無任何還款計畫，
    又有何可談？且以被告丙○○當時斥責該兩人在「耍」伊，
    憤怒情緒可見一斑，印象必定深刻，惟其先前竟於九十一年
    一月十日調查時及偵查中一再敘明同月六、七日兩天均未與
    被告甲○○及同案被告丁○○見面，而於一個月後始「回想
    」起此段插曲，其究為「回想」或「杜撰」，實有可疑。尤
    有進者，被告丙○○與被告甲○○見面前後之通訊，早經中
    機組依法加以監聽，已如上述，由上開通訊對話之內容以觀
    ，被告丙○○於當日上午與被告甲○○通話時，尚未與被告
    甲○○見面，被告甲○○因而質疑被告丙○○去處，被告丙○○則「指示」被告甲○○須「繞兩圈」，然如該二人係為
    商談債務還款事宜，則何以須有此「繞兩圈」之對話語詞？
    此舉正巧符合毒品交付恐遭查獲而須等待時機、伺機而動之
    情境。又中機組調查員對被告丙○○提示該項通訊監察紀錄
    之譯文，質以為何有此對話時，被告丙○○僅敷衍：「可能
    在睡覺迷迷糊糊，我沒有什麼印象」云云（偵卷第一二九頁
    ），未能為合理之解釋。其後，被告甲○○復於下午向被告
    丙○○電告平安「回公司」乙節，更與被告丙○○前揭所稱
    「很生氣」、「沒有再聯絡」之情境，無法合理串聯。是被
    告甲○○當時既還不出錢，竟又主動打電話告知被告丙○○
    「有什麼事再打來公司」，而拿不到錢之被告丙○○竟也能
    答以「好」，更令人難以理解！足認該二人上開所辯，核係
    卸責、迴護之詞，均難以採信。經本院請被告丙○○就卷附
    之長期通訊監察譯文舉出其曾與被告甲○○在電話中討論或
    催討債務之事證以供調查，被告丙○○亦坦承無此事證。其
    就此部分所為之辯解自非可信。證人李勝忠於本院上訴審證
    稱曾於八十七年、九十年間替丙○○向甲○○、丁○○催討
    過債務等語，縱係實在，亦與被告丙○○與甲○○於九十一
    年一月七日上午在台北市○○○路、遼寧街口附近，為本案
    毒品之交易過程無關，所證並不足為有利於被告等之認定。
(八)被告丙○○本院上訴審選任辯護人雖為其辯以：(1)被告丙○○既自九十年四月二十五日起至九十一年一月七日間，遭中
    機組全面監察對外通話，然竟提不出任何被告丙○○有販入
    毒品之通話紀錄，顯見被告丙○○係遭被告甲○○嫁禍誣陷
    ；(2)以本件扣案毒品之數量甚大，被告丙○○若要販入，必
    要有相當資金，惟被告丙○○及其妻曾妙靜之銀行往來帳戶
    中，均無此大筆金錢支出，可見被告丙○○斷無販入毒品；
    (3)被告甲○○有多項吸食毒品之紀錄，顯見其貨源通暢，不
    待被告丙○○提供本件扣案毒品；(4)本件扣案毒品包裝袋並
    未有任何被告丙○○之指紋，由此可知被告丙○○根本不曾
    擁有本件扣案毒品，亦未曾交付於被告甲○○；(5)被告甲○○供詞多次變更，其供出被告丙○○，實係為求掩護販毒走
    私集團，冀求依法減輕其刑而已等情，並聲請將被告丙○○
    、同案被告丁○○再送請測謊，及至臺北市被告甲○○所指
    稱交付毒品現場重建云云。然查：毒販買賣毒品，為避免查
    緝，可能使用多種不同通訊方式，未必為檢警人員全部知悉
    並加以監察，是以上開辯護意旨陳稱無販毒之通話紀錄即逕
    謂沒有販毒，其邏輯推演顯有跳躍。又販毒之資金未必全然
    在個人銀行往來帳戶中進出，且為避免檢警循線查緝，反以
    並非自己或配偶之帳戶往來進出，始為常見之犯罪手法，則
    以查無買賣毒品之資金即謂不可能販入毒品，亦屬無稽。又
    依本院上訴審調取被告甲○○先前之吸食毒品前科案卷，其
    施用毒品之貨源雖有各途，但無從排除丙○○即係其貨源所
    在，或為貨源之一，此不待贅述。且按，指紋之為證據，僅
    能證明行為人有觸摸之事實，反之，如無指紋則不能證明行
    為人沒有觸摸之事實，蓋行為人可能隔著物品加以觸摸，亦
    有可能在觸摸後拭去指紋，或因其他原因致難以採集指紋，
    以無指紋乙節，即謂未曾擁有或交付，顯於論理法則有違。
    本案被告甲○○供詞固然有所更易，然其指被告丙○○有交
    付毒品予伊乙節，則於本院上訴審審判期日前之歷次偵查、
    審理時，均始終如一，可信度應堪採認，是就本案而言，被
    告甲○○供出被告丙○○之目的，可能在求依法減輕罪刑，
    但並未影響其供述之任意性與真實性，應極明確。至所謂被
    告甲○○係在「掩護販毒走私集團」云云，純為主觀臆測，
    並無客觀依據，難以採取。又被告丙○○案發至今堅拒吐實
    ，被告甲○○又於測謊後之審判期日翻供，自無前往交付毒
    品現場重建必要，亦無必要再就被告丙○○、同案被告丁○○進行測謊。再者，本院上訴審函請法務部調查局中部地區
    機動工作組，就系爭夾鏈袋查證結果，雖未能查出有何人指
    紋（見本院上訴卷一第一二七頁），此情亦難為被告等有利
    之認定。再者，被告丙○○之選任辯護人復於九十三年九月
    一日具狀聲請稱「一請勘驗台北市○○○路、遼寧街口距台
    北市○○街口一○一巷一六號四樓有多少距離，步行須多少
    分鐘：請求之說明：(一)被告於九十一年一月七日上午九時五
    十五分在家有接聽朋友郭勝英打來之電話．．．(二)被告於九
    十一年一月七日上午九時十九分在家接聽甲○○之電話．．
    ．(三)甲○○於中機組所供交貨地係在台北市○○○路、遼寧
    街口，且被告係步行手提毒品交貨的（偵卷第十五頁）。但
    該路口至被告住處台北市○○街口一○一巷十六號四樓單程
    步行須二十五分，如被告於當天上午九時十五分接完甲○○
    電話後隨即由家提貨至該路口，來回時辰為五十分鐘，根本
    無法回到家接聽當日上午九時五十五分郭勝英之電話。待證
    事項：甲○○所供在前開路口交付毒品一事，完全出於捏造
    ˙˙˙」（本院上更二卷一第八四、八五頁）。經查：
    (1)關於甲○○供述被告丙○○係步行手提毒品交貨之相關陳
    述：於九十一年一月九日（十七時五十分）詢問時稱：「
    ．．．並約我於次（七）日上午九時許至台北市○○○路、
    遼寧街口附近會面˙˙˙我依約於一月七日上午九時許至前
    述路口（中興大學對面）後，打電話給『同學』，不久『同
    學』即自遼寧街步行前來與我會面，『同學』手中提著一袋
    東西，我知道那袋東西即是要與我交易的毒品．．．」等語
    （偵卷第十頁正面）。於九十一年一月九日（二十二時二
    十分）詢問時稱：「．．．並約好次（七）日上午九時許在
    民生東路、遼寧街口，即中興大學門口附近會面．．．一月
    七日九時許我請丁○○開其Ｔ８－８５８９賓士車載我到達
    約定之會面地點後即打電話給丙○○表示我到了，不久丙○○本人即自遼寧街步行前來與我會面，我看到丙○○手中提
    著一袋東西，我知道那袋東西即是要與我交易的毒品．．．
    」（偵卷第十五頁）(2)查，依卷附被告丙○○所使用之00
    00000000號行動電話通聯紀錄顯示，並無九十一年
    一月七日上午九時五十五分之通聯紀錄（較接近之時間為同
    日上午十時十一分），縱認被告丙○○確於該日上午九時五
    十五分與某男子通話，然依通話譯文內容（見警聲搜字第九
    一號卷第四六、四七頁）：「（丙○○）：不要弄啦，你如
    果晚上有時間，我再跟你講一個好消息。．．．（男）：你
    現在人在外面嘛．．．（丙○○）：那個電話有耳朵。（男
    ）：我知道啦，你人在外面嗎，在台北？（丙○○）：對。
    （男）：我沒有事過去找你還是怎樣？（丙○○）：好啊，
    你到家裡來好了。（男）：你幾點會回家？（丙○○）：差
    不多十點會到」，顯示，被告丙○○於九十一年一月七日上
    午九時五十五分接獲某男來電時，丙○○當時係「人在外面
    （尚未回家）、約十點才會到家」甚明。辯護意旨稱被告丙○○係於當日上午九時五十五分在家中接到該名男子之電話
    ，已非可採。次查，被告甲○○（買方）係與丙○○（賣方
    ）毒品交易之相對人（而非陪同丙○○前往毒品交易者），
    依甲○○前揭所述內容，其係由丁○○開車載其到達約定之
    會面地點後看到「丙○○本人自遼寧街步行前來與我會面」
    。依甲○○前揭所述，只能說明甲○○看到丙○○到會面地
    點係步行，並未能進而證明「丙○○從其住家一路步行至會
    面地點交易」一情。既然依辯護人聲請意旨主張民生東路、
    遼寧街口距離被告住處台北市○○街口一○一巷一六號四樓
    單程步行須二十五分，而依甲○○所述又無法排除「丙○○
    可能係開車或搭車前往會面地點附近停妥車輛、下車後始步
    行前往會面地點」之可能（按：丙○○自始否認有毒品交易
    行為，從而也從未供述到會面地點之方式係開車、搭車、步
    行或伊係從伊住家出發前往會面地點等節），故辯護人聲請
    「勘驗台北市○○○路、遼寧街口距台北市○○街口一○一
    巷一六號四樓有多少距離，步行須多少分鐘」，自無意義。
    遑論丙○○毒品交易當日果然確實從伊住家步行至會面地點
    ，當時丙○○步行速度快慢如何？並無任何資料足稽，致亦
    無從判斷，從而前往勘驗二點間步行約需多少時間，亦難為
    客觀之判斷，本院本案因而亦認並無到場勘驗之必要，爰不
    為上開勘驗程序。
(九)依被告甲○○於中機組應訊及經檢察官偵訊時所供，被告甲○○係向丙○○購買海洛因磚二塊、安非他命五公斤，海洛
    因磚係以每塊現金六十三萬元，二塊計一百二十六萬元購得
    ，而安非他命係以每公斤三十五萬元，五公斤計一百七十五
    萬元購得，合計三百零一萬元，但經約定僅交付丙○○三百
    萬元即可；然警方於九十一年一月九日十五時三十分許，在
    桃園縣桃園市○○路一六○號五樓丁○○住處，所查扣之物
    品其中海洛因部分，除有海洛因磚二塊以外，另有海洛因粉
    末六包，而被告甲○○於中機組應訊時，又稱所查扣之海洛
    因係向被告丙○○購買時取得之物，則何以有此數量不一之
    情形？經查：被告甲○○於本院上訴審九十二年一月二十七
    日訊問時供稱：其取自丙○○之毒品，其中海洛因部分係「
    兩塊」，其將海洛因拿一點磨成粉，伊是每天去寶慶路該址
    ，第一次也有刮存起來，丁○○不知道等語（本院上訴審卷
    一第七六、七七頁）；而該六包白粉之淨重分別為：三．五
    ○公克（空包裝重○．三三公克）、一．七七公克（空包裝
    重○．三三公克）、一．五七公克（空包裝重○．三三公克
    ）、三．五一公克（空包裝重○．三三公克）、三．五二公
    克（空包裝重○．三三公克）、○．○一公克（空包裝重○
    ．三三公克）等情，有法務部調查局九十四年一月十三日調
    科壹字第○九四○○○二二五四○號函在卷可稽（本院更二
    審卷二第四頁）；另該局就六包殘渣袋中殘存之微量白粉檢
    品（該局最初鑑定時已將海洛因磚二塊及六包海洛因白粉混
    合裝入該局毒品檢驗用袋中）進行定性分析，檢驗結果該六
    包白粉除海洛因成分外，均含葡萄糖成分，亦有上開鑑定函
    文之記載可憑。足見該六包海洛因粉末原為該二塊海洛因磚
    之一部份，經被告甲○○從中刮取後混合葡萄糖粉末分裝而
    成。雖上開函文另稱：「依據本局海洛因純度定量分析鑑驗
    標準作業程序（ＳＯＰ），同案同一人持有多包海洛因，經
    以化學呈色法初步  篩驗為海洛因陽性反應者（即含海洛因
    成分），會予以均勻混合採樣以利進行海洛因純度定量分析
    。由於本案初驗時送驗白色塊磚與白粉六包經初步篩驗均呈
    海洛因陽性反應，故已依據前述作業程序將本案送驗毒品白
    色塊磚二塊搗碎並與白粉六包混合裝入本局毒品檢驗用袋中
    ，進行海洛因純度定量分析」，並檢送照片三張供參。雖法
    務部調查局因最初鑑定時已將送驗毒品白色海洛因塊磚二塊
    搗碎並與海洛因白粉六包混合裝入該局毒品檢驗用袋中，外
    觀已經改變，致無從答覆本院所詢：「該次鑑驗時，鑑驗前
    該白色塊磚二塊外觀上是否已有經刮取部分海洛因之痕跡？
     」一情；且所檢送之最初鑑驗前白色塊磚二塊之照片（本
    院更二審卷二第六頁）未能呈現立體六面（正、反、上、下
    、左、右）之狀態。惟被告甲○○既已明確供稱其自兩塊海
    洛因磚刮取海洛因等語，復依被告甲○○於本院上訴審九十
    二年一月二十七日訊問時訊問其「夾鏈袋是什麼人的？」時
    所供意旨，其原來要買小夾鏈袋裝刮取下來之粉末，結果沒
    有小的才買扣案的等情（本院上訴審卷一第七八頁），本院
    認尚不能因該海洛因磚二塊之外觀業已改變，照片未能明確
    呈現海洛因磚二塊之全體外觀，即認被告甲○○所供有何不
    實之處。另查扣物品中雖無盒裝或塊狀之純葡萄糖（粉末）
    ，然被告甲○○既係自海洛因磚二塊上刮取部分海洛因，且
    該六包白色粉末均含葡萄糖成分，顯然被告甲○○有以葡萄
    糖混合刮下來之海洛因再分裝成袋，尚不能因未扣得純葡萄
    糖（粉末）之物，而認該六包海洛因粉末非刮取自扣押之二
    塊海洛因磚。
(十)證人李華君於本院更一審九十三年二月十三日作證時證稱：
    監聽期間係同時監聽甲○○及丙○○，而丙○○善以公用電
    話聯繫，造成監聽之困難，本件所查獲毒品係以一手提袋裝
    著，而當時搜索人員已碰觸到證物外包裝，便未採取指紋；
    毒品雖係在丁○○住所查獲，然因長期跟監獲悉甲○○常常
    住在該處，故伊不確定所搜索者是誰的房間，查獲當時甲○○有承認毒品是其所有，已分裝完畢，但還沒有拿去賣等語
    。另證人趙元君於同期日亦到庭證稱：搜索當天在甲○○身
    上之香菸盒查獲晶體狀微量海洛因，置於房間之藍白色旅行
    袋中，有以報紙包裝之安非他命及海洛因，在床頭之禮盒中
    有分裝好之安非他命，於該住所他處另查獲零星的安非他命
    及海洛因，當日並未採取指紋等語；足見本件搜索人員係因
    已碰觸外包裝，以致對於扣案物品並未採取指紋。
(十一)非法販賣海洛因及安非他命，均係政府大力嚴格查緝之違
      法行為，非可公然為之，而每次買賣之價量，亦隨時隨雙
      方關係之深淺、當時之資力、需求程度及對行情之認知等
      因素而機動調整，因之販賣之利得，除經坦承犯行，或價
      量均達到明確外，委難察得實情，職是之故，縱未確切查
      得販賣賺取實際差價，但除別有事證，足認係按同一價格
      轉讓確未牟利外，尚難執此認非法販賣之事證有所不足，
      致知過坦承者難辭重典，飾詞否認者反得逞僥倖，而失情
      理之平。況且，海洛因及安非他命價格昂貴，取得不易，
      凡為販賣之不法勾當者，苟無利可圖，應無甘冒被查緝法
      辦重刑之危險，平白無端義務為該買賣之工作，是其販入
      之價格必較售出之價格低廉，而有從中賺取買賣差價牟利
      之意圖及事實，應屬合理之認定。本案被告丙○○雖矢口
      否認有販賣毒品犯行，然被告丙○○於九十一年一月六日
      與被告甲○○在餐廳見面後，一月七日即能將大批扣案毒
      品交付被告甲○○販賣，兩人間並有價款三百萬元之合致
      ，及毒品與三百萬元之實際交付，自堪認被告丙○○係意
      圖營利而販賣該批毒品，亦甚明顯，要堪認定。又本案被
      告丙○○並未有如被告甲○○原即以販賣意圖而取得毒品
      之犯意之明確證據，自應將此部分之利益歸於被告丙○○
      ，而認被告丙○○於持有上開第一、二級毒品乃因販賣圖
      利以外之其他目的取得，嗣後因被告甲○○始萌營利意圖
      ，並進而販賣上開第一、二級毒品。再者，本案依各項事
      證，尚難認定被告甲○○對於被告丙○○以何管道取得上
      開毒品之詳情有所知悉，或有犯意聯絡及行為分擔，則就
      被告丙○○上開意圖販賣而持有上開毒品海洛因及甲基安
      非他命部分，尚難認定被告甲○○係屬共犯關係。本案事
      證已臻明確，被告二人所辯均係事後卸責詞，俱不足採，
      渠等犯行均堪以認定，自應依法論科。
四、查被告等行為後，九十二年七月九日修正公布之毒品危害防
    制條例業於九十三年一月九日施行，被告等販賣第一、二級
    毒品犯行，依修正前、後毒品危害防制條例第四條第一、二
    項所規定之法定刑，其刑度並無不同，自不生新、舊法比較
    何者有利於被告之問題，應適用修正後之毒品危害防制條例
    相關規定論處。次按海洛因屬毒品危害防制條例第二條第二
    項第一款之第一級毒品，甲基安非他命則屬同條項第二款之
    第二級毒品。再按販賣毒品不以販入之後復行賣出為構成要
    件，如以營利為目的，將毒品購入或將毒品賣出，有一於此
    ，其犯罪即經完成（參照最高法院二十五年台非字第一二三
    號、六十七年台上字第二五○○號判例意旨）。是被告甲○○以基於販入第一級毒品海洛因、第二級毒品甲基安非他命
    後伺機出售以營利之犯意，向被告丙○○販入上開海洛因及
    甲基安非他命，雖未及賣出，仍應成立販賣第一、二級毒品
    罪。核被告丙○○、甲○○上開所為，均係犯毒品危害防制
    條例第四條第一項之販賣第一級毒品罪、同條第二項之販賣
    第二級毒品罪。又被告丙○○、甲○○上開所為，均係犯毒
    品危害防制條例第四條第一項之販賣第一級毒品罪、同條第
    二項之販賣第二級毒品罪，公訴人認被告丙○○、甲○○係
    犯同條例第五條第一項、第二項之罪，起訴法條容有未洽，
    應予變更。本案公訴人起訴之犯罪事實，雖係指述被告丙○○、甲○○係共同意圖販賣第一、二級毒品營利，由丙○○
    負責出資與人合夥自大陸走私進口毒品（此部分不另為無罪
    之諭知，詳後述），由甲○○負責在國內販出營利。案由中
    機組自九十年四月間起佈線追查，至九十一年一月七日由中
    機組人員探悉丙○○已分配得毒品交由甲○○保管並伺機販
    出等情。而未指訴被告丙○○有於上開時、地之情節，並將
    上開第一、二級毒品以三百萬元賣給被告甲○○，亦未起訴
    被告甲○○有上開時地之情節及於上開時、地，以三百萬元
    向被告丙○○販入上開第一、二級毒品。然，本件起訴時既
    已敘及意圖販賣第一、二級毒品營利，起訴書起訴誤認係毒
    品危害防制條例第五條第一、二項之罪，已據原審、本院變
    更起訴法條，則本院自應將本於販賣第一、二毒品營利之同
    一社會事實詳細之記載，是上開事實雖未及起訴，基上說明
    乃與起訴之事實為同一社會事實，本院自得基於調查審理所
    認定之事實而為審判。再者，本案被告丙○○、甲○○均係
    分別以一行為同時觸犯販賣第一級毒品罪及販賣第二級毒品
    罪，為想像競合犯，均應依據刑法第五十五條之規定，分別
    從一重各依販賣第一級毒品罪處斷，公訴人認被告等所犯前
    開二罪係犯意各別、行為獨立，請予分論併罰，亦有未合。
    又被告甲○○曾於八十二年間，因犯施用毒品罪，經臺灣高
    等法院判處有期徒刑三年四月確定，並於八十三年三月八日
    入監服刑，於八十四年七月五日縮短刑期假釋出監並交付保
    護管束，後至八十六年六月五日假釋期滿，其假釋未被撤銷
    而視為執行完畢；此有臺灣臺中地方法院檢察署刑案資料查
    註紀錄表及本院被告全國前案紀錄表在卷可憑，其於受此有
    期徒刑之執行完畢後，於五年以內再因故意而犯本案有期徒
    刑以上之罪，為累犯，應依刑法第四十七條第一項之規定，
    就所犯之法定刑為死刑及無期徒刑以外之罰金刑部分，依法
    加重其刑（法定刑為死刑及無期徒刑部分，依法不得加重）
    。被告甲○○犯毒品危害防制條例第四條第一項之罪，並供
    出毒品來源，因而破獲被告丙○○，應依毒品危害防制條例
    第十七條之規定減輕其刑（就如何減輕其刑部分，修正前刑
    法第六十四條第二項規定「死刑減輕者，為無期徒刑或為十
    五年以下十二年以上有期徒刑」、同法第六十五條第二項規
    定「無期徒刑減輕者，為七年以上有期徒刑」，此與現行刑
    法第六十四條第二項規定「死刑減輕者，為無期徒刑」、同
    法第六十五條第二項規定「無期徒刑減輕者，為二十年以上
    十五年以下有期徒刑」相互比較，現行刑法之規定並無較有
    利於被告甲○○之情形，則依據刑法第二條第一項前段之規
    定，此部分仍應適用上開修正前刑法之規定）。其刑罰之加
    重與減輕，並依法先加後減之。扣案之第一級毒品海洛因磚
    二塊、海洛因粉末六包（合計淨重七三一．六九公克，包裝
    重一三．九八公克）、第二級毒品甲基安非他命六包（合計
    淨重四八七四．三二公克，包裝重一二八．八五公克），係
    屬被告丙○○、甲○○均有販賣之第一、二級毒品，均應依
    據毒品危害防制條例第十八條第一項前段之規定宣告沒收銷
    燬之。被告丙○○販賣毒品所得財物三百萬元，應依毒品危
    害防制條例第十九條第一項之規定宣告沒收，如全部或一部
    不能沒收時，應以其財產抵償之。扣案之00000000
    00號行動電話一支係被告丙○○所有並供上開販賣毒品犯
    罪所用之物；另扣案之0000000000號行動電話一
    支係被告甲○○所有並供上開販賣毒品犯罪所用之物，應各
    依同條例第十九條第一項前段之規定宣告沒收。扣案之電子
    磅秤一台、分裝夾鏈袋一大袋則係被告甲○○所有並預備供
    販賣毒品所用之物，應依刑法第三十八條第一項第二款之規
    定宣告沒收。至於其他扣案之行動電話三支、搖頭丸八顆，
    與被告丙○○、甲○○之本案犯罪無關，均無沒收之依據，
    爰不為沒收之宣告，併此敘明。
五、公訴意旨另以：被告丙○○、甲○○共同意圖販賣第一級、
    第二級毒品營利，由丙○○負責出資與人合夥自大陸地區走
    私進口毒品，由甲○○負責在國內販出營利等語，依該起訴
    事實，係指訴被告丙○○、甲○○二人尚又自大陸地區販入
    毒品海洛因及甲基安非他命，進而又運輸及私運入境而涉犯
    毒品危害防制條例第四條第一、二項之運輸第一、二級毒品
    罪嫌及懲治走私條例第二條第一項之私運管制物品進口罪嫌
    。第查：
(一)本案依據被告丙○○之通訊監察譯文，尚無從認定其曾在大
    陸地區向何人販入上開賣給被告甲○○之毒品海洛因及甲基
    安非他命，又依據證人李華君於本院更一、四審所證述：「
    甲○○後來停止使用行動電話之後，就沒有再監聽了，就改
    監聽丙○○了」、「（丙○○部分，有無持續監聽？）都是
    持續進行的」、「（監聽之中有無發現丙○○向別人買毒品
    的紀錄？）丙○○善用公共電話，所以我們監聽的期間日沒
    有聽到到有買入毒品的情形，如果用不特定的公共電話，我
    們無法監聽」（本院更一審卷一一六頁）、「（辯護人張淑
    琪律師問：請求提示剛剛卷附偵查報告，第七點記載丙○○
    係直接負責聯繫之人，根據你們調查結果，丙○○負責聯繫
    哪兩方？〔提示上開卷證予證人閱覽〕）初次監控到丙○○
    ，聯繫的對象是大陸那邊，但我們沒有辦法查」、「（辯護
    人張淑琪律師問：從監聽內容中，你們有無查證丙○○如何
    將大陸那邊的毒品帶來臺灣？有無查這個管道？查證結果為
    何？〕）丙○○被我們逮捕之後並沒有對我們交代這個部分
    ，而且大陸那邊我們沒辦法查」（本院更四審卷二第一五二
    、一五三頁）等語，亦無從認定被告丙○○曾在大陸地區向
    何人販入上開賣給被告甲○○之毒品海洛因及甲基安非他命
    之犯罪事實。
(二)被告甲○○於中機組調查時供稱：「丙○○向我表示他計劃
    走私一百二十公斤安非他命入境，要我幫其處理，惟後來丙○○向我表示該一百二十公斤並未順利走私入境」等語。縱
    如被告甲○○所供被告丙○○曾計劃走私甲基安非他命入境
    ，然後來並未順利走私入境，是本案被告甲○○、丙○○就
    此走私甲基安非他命之行為是否著手進行，已難以認定。
(三)調查局中機組所提出之偵查報告（警聲搜卷第二至九頁）所
    記載之內容，係調查員個人對於被告甲○○、丙○○監查通
    訊內容所為之詮釋判斷，並非公務員職務上製作之紀錄文書
    、證明文書，不具證據能力，自不得以之作為裁判之基礎。
(四)調查局中機組自九十年四月間至九十一年一月七日止持續對
    於被告甲○○、丙○○從事電話通訊監察，在此一段甚長之
    時間，除被告二人上開論罪部分為警查獲外，並無其他查獲
    之情形，果真被告二人有著手實施運輸毒品之犯行，則在調
    查局幹員嚴密監聽及跟監之情況下，為何調查人員無查獲之
    情形，足徵調查人員亦欠缺相關事證，採取行動進行逮捕查
    緝。
(五)綜上所述，本件公訴人就此部分所提出之證據，不足為被告
    二人此部分有罪之積極證明，又指出證明之方法，亦無從說
    服法院形成被告二人此部分有罪之心證。此外復查無其他積
    極證據足資認定被告二人確有公訴人所指之運輸毒品之犯行
    ，基於無罪推定之原則，此部分事實自屬不能證明，茲因公
    訴人認此部分與其等前開販賣毒品之有罪部分，具有牽連犯
    裁判上一罪關係，爰不就此部分另為被告丙○○、甲○○無
    罪之諭知，附此載明。
六、又本案被告甲○○雖於中機組應訊時供稱：「（問：除與丙○○交易前述毒品外，你是否曾與丙○○有其他毒品交易？
    ）答：有的，我約自去（九十）年一月間起曾多次（約四次
    ）向丙○○購買毒品海洛因，每次購買二塊約七百公克，價
    格約一百十萬元許」云云。然此一供詞之真實性為被告丙○○所否認，被告甲○○嗣後亦供稱並無上開毒品海洛因之交
    易，此外，本案亦無其他證據足以證明被告甲○○上開中機
    組之供述與事實相符，自難以被告甲○○之上開供述，即據
    以認定被告丙○○與甲○○尚有此部分販賣第一級毒品之犯
    行，併此敘明（公訴人亦未起訴被告丙○○、甲○○有此犯
    行）。
七、原審判決認被告丙○○、甲○○二人之上開犯罪事證明確，
    而均予以論罪科刑，固非無見。惟：(一)被告丙○○持有上
    開被查獲之第一、二級毒品尚無證據顯示係意圖營利而向不
    詳之人販入，原判決逕為認定，自屬無據而有所違誤；(二)
    上開被查獲之第一、二級毒品，既亦係被告丙○○販賣之毒
    品，則於判決主文關於被告丙○○部分，亦應為沒收銷燬之
    宣告，原判決就被告丙○○之判決主文漏未為此沒收銷燬之
    宣告，尚有未合；(三)另被告丙○○、甲○○二人所犯之罪
    ，為毒品危害防制條例第四條第一項、第二項之罪，檢察官
    起訴書則載為同條例第五條第一項、第二項之罪，原審雖於
    審理時有告知該項罪名之變更，但蒞庭檢察官並未變更起訴
    書之罪名，原判決理由內未說明起訴法條應予變更，此部分
    亦有未洽。(四)就被告丙○○販賣毒品所得財物三百萬元，
    原判決誤認無此所得，而未為沒收之宣告，此部分亦有未當
    。是本案被告丙○○、甲○○二人以上開情詞上訴否認犯罪
    ，其等二人之上訴雖無理由，但原判決關於被告丙○○、甲○○部分既有上開可議之處，即屬無可維持，仍應由本院將
    原判決關於被告丙○○、甲○○二人部分予以撤銷改判。爰
    審酌被告丙○○、甲○○二人之品行、其等均知海洛因、安
    非他命係屬戕害國民健康危害甚鉅之毒品，竟為貪圖自身利
    益而大量販賣海洛因及甲基安非他命之情節、其等犯罪對國
    民健康所生潛在危害至深且鉅、及其等二人之犯罪後態度等
    一切犯罪情狀，分別量處其刑及為沒收、財產抵償之宣告各
    如主文第二、三項所示。被告丙○○既量處無期徒刑，爰依
    法宣告褫奪公權終身，另被告甲○○部分，依其犯罪性質認
    有宣告褫奪公權之必要，依法宣告褫奪公權八年，以示懲儆
    。
八、據上論斷，應依刑事訴訟法第三百六十九條第一項前段、第
    三百六十四條、第二百九十九條第一項前段、第三百條、毒
    品危害防制條例第四條第一項、第二項、第十七條、第十八
    條第一項前段、第十九條第一項，刑法第十一條、第五十五
    條、第四十七條第一項、第三十八條第一項第二款、第三十
    七條第一項、第二項，判決如主文。
本案經檢察官乙○○到庭執行職務。
中    華    民    國    97    年    10    月    30    日
            刑事第八庭  審判長法  官  羅  得  村
                              法  官  張  靜  琪
                              法  官  吳  進  發
以上正本證明與原本無異。
如不服本判決應於收受送達後十日內向本院提出上訴書狀，其未
敘述上訴理由者，並得於提起上訴後十日內向本院補提理由書（
均須按他造當事人之人數附繕本）「切勿逕送上級法院」。
                              書記官  柯  孟  伶
中    華    民    國    97    年    10    月    30    日


司法院資訊處製作；財團法人民間司法改革基金會備份。
